臺灣新竹地方法院刑事判決
111年度訴字第103號 
公  訴  人  臺灣新竹地方檢察署檢察官
被      告  吳麗芳



指定辯護人  義務辯護律師姚智瀚律師
上列被告因違反毒品危害防制條例案件，經檢察官提起公訴（11
1年度偵字第815號）及移送併辦（111年度偵字第2218號），本
院判決如下：
    主  文
吳麗芳犯如附表所示之罪，各處如附表主文及沒收欄所示之刑及
沒收（含追徵）。應執行有期徒刑捌年。
    事  實
一、吳麗芳，明知海洛因及甲基安非他命係毒品危害防制條例第
    2條第2項第1款、第2款所規範之第一級毒品及第二級毒品，
    依法不得販賣、持有，竟分別為下列犯行：
　㈠意圖營利，基於販賣第二級毒品之犯意，於附表編號1「交易
    時間及地點」欄位所示之時間、地點，以附表編號1「交易
    方式」欄位所示之方式，與附表編號1「購毒者」欄位所示
    之人約定進行毒品交易，交付如附表編號1「交易數量及價
    格」欄位所示之毒品，並收取該欄位所示之價金，而販賣第
    二級毒品1次。
　㈡意圖營利，基於販賣第一、二級毒品之犯意，於附表編號2「
    交易時間及地點」欄位所示之時間、地點，以附表編號2「
    交易方式」欄位所示之方式，與附表編號2「購毒者」欄位
    所示之人約定進行毒品交易，交付如附表編號2「交易數量
    及價格」欄位所示之毒品，並收取該欄位所示之價金，而販
    賣第一、二級毒品1次。
　㈢意圖營利，基於販賣第一級毒品之犯意，於附表編號3至7「
    交易時間及地點」欄位所示之時間、地點，以附表編號3至7
    「交易方式」欄位所示之方式，與附表編號3至7「購毒者」
    欄位所示之人約定進行毒品交易，交付如附表編號3至7「交
    易數量及價格」欄位所示之毒品，並收取該欄位所示之價金
    ，而販賣第一級毒品5次。　　　
二、案經新竹市警察局第三分局報請臺灣新竹地方檢察署檢察官
    偵查起訴及移送併辦。
    理  由
壹、證據能力：
一、按被告以外之人於審判外之言詞或書面陳述，除法律有規定
    者外，不得作為證據。被告以外之人於審判外之陳述，雖不
    符刑事訴訟法第159條之1至第159條之4之規定，而經當事人
    於審判程序同意作為證據，法院審酌該言詞陳述或書面陳述
    作成時之情況，認為適當者，亦得為證據，刑事訴訟法第15
    9條第1項、第159條之5第1項分別定有明文。查本件判決所
    引證據屬傳聞證據部分，被告吳麗芳及其辯護人就上開傳聞
    證據，於本院準備程序中均同意具證據能力（見本院卷第45
    頁至第46頁），而本院審酌該等傳聞證據作成時之情況，並
    無違法取證及證明力過低之瑕疵，亦認以之作為證據為適當
    ，依前揭規定說明，自得為證據。
二、本件其餘非供述證據，被告及其辯護人並未於本院言詞辯論
    終結前表示無證據能力，復查其取得過程亦無何明顯瑕疵，
    而認均具證據能力。
貳、實體部分；
一、認定犯罪事實所憑之證據及理由：
　㈠上開犯罪事實，業據被告於本院準備程序及審理中均坦承不
    諱（見本院卷第45頁、第135頁），且有附表證據欄所示證
    據在卷可佐。　 
  ㈡按政府查緝販賣毒品犯行無不嚴格執行，且販賣毒品罪係重
    罪，若無利可圖，衡情一般持有毒品者，當不致輕易將持有
    之毒品交付他人。且販賣毒品乃違法行為，非可公然為之，
    且有其獨特之販售路線及管道，亦無公定之價格，復可任意
    增減其分裝之數量，而每次買賣之價量，亦可能隨時依市場
    貨源之供需情形、交易雙方之關係深淺、資力、對行情之認
    知、可能風險之評估、查緝是否嚴緊，及購買者被查獲時供
    述購買對象之可能性風險評估等諸般事由，而異其標準，非
    可一概而論，是販賣之利得，誠非固定，縱使販賣之人從價
    差或量差中牟利方式互異，其意圖營利之非法販賣行為仍屬
    同一。又販賣利得，除經被告供明，或因帳冊記載致價量至
    臻明確外，確實難以究明。然一般民眾均普遍認知毒品價格
    非低、取得不易，且毒品交易向為政府查禁森嚴，一經查獲
    ，並對販毒者施以重罰，衡諸常情，倘非有利可圖，殊無必
    要甘冒持有毒品遭查獲、重罰之極大風險，無端親至交易處
    所，或於自身住處附近交易毒品，抑或購入大量毒品貯藏，
    徒招為警偵辦從事毒品販賣之風險。從而，除確有反證足資
    認定提供他人毒品者所為係基於某種非圖利本意之原委外，
    通常尚難因無法查悉其買進、賣出之差價，而諉無營利之意
    思，或阻卻販賣犯行之追訴，以免知過坦承者難辭重典，飾
    詞否認者反得逞僥倖，反失情理之平。經查，被告與附表「
    購毒者」欄位所示之人間各次毒品交易之型態，與一般販賣
    毒品之買賣交易型態並無二致，客觀上已該當毒品交易之實
    行，雖依其他卷內證據，無從查知被告從事各次販售毒品行
    為，確實之「價差」、「量差」或「純度差異」為何，然被
    告為智識正常、具社會經驗之成年人，對於毒品交易為政府
    檢警機關嚴予取締之犯罪，法律就此設有重典處罰等情，當
    知之甚稔，衡諸常情，茍非有利可圖，實無甘冒販毒重罪風
    險，花費勞力、時間、費用，將所持有之毒品僅以購入價格
    更行轉售而不求利得之理。再者，被告於本院訊問中亦坦承
    其販賣第一、二級毒品可賺取量差之事實（本院卷第34頁）
    ，依上各節以察，並依一般經驗、論理法則判斷，被告從事
    附表各次有償毒品交易之際，均應具有營利之意圖至明。
　㈢被告雖辯稱證人即購毒者蔡漢松、陳有順均未給付如附表編
    號1至5「交易數量及價格」所示之價金，此部分均無犯罪所
    得等語（見本院卷第135頁），惟查，證人蔡漢松、陳有順
    就渠等於附表編號1至5，向被告購買毒品時，均有給付購買
    毒品之價金與被告乙節，於偵訊中均結證明確（見110他264
    9卷第133頁、第136頁至第138頁），且自被告販賣毒品與證
    人蔡漢松及陳有順之次數均非1次，苟證人蔡漢松、陳有順
    均未給付價金，被告豈會無視渠等拖欠之情形，仍不斷提供
    附表編號1至5「交易數量及價格」所示之毒品與證人蔡漢松
    、陳有順，從而，被告此部所辯自不足採，被告確有自證人
    蔡漢松及陳有順處，收受如附表編號1至5「交易數量及價格
    」所示之價金。
　㈣綜上，足認被告任意性之自白與事實相符。從而，本案事證
    明確，被告犯行，堪予認定，應依法論科。
二、論罪科刑：
　㈠核被告吳麗芳如附表編號1所為，係犯毒品危害防制條例第4
    條第2項之販賣第二級毒品罪；如附表編號2所為，則係犯毒
    品危害防制條例第4條第1項、第2項之販賣第一級毒品罪及
    販賣第二級毒品罪；如附表編號3至7所為，則均係犯毒品危
    害防制條例第4條第1項之販賣第一級毒品罪。被告如附表所
    示各次販賣第一、二級毒品犯行前持有毒品之低度行為，均
    為各次販賣毒品之高度行為所吸收，均不另論罪。被告如附
    表編號2所為，係以一行為同時觸犯數罪名，為想像競合犯
    ，從一重論以販賣第一級毒品罪。被告所犯上開7罪間，犯
    意各別，行為互殊，應予分論併罰。
　㈡被告於偵、審中，均自白本案附表所示各次販賣第一、二級
    毒品之犯行，已如前述，經核均與毒品危害防制條例第17條
    第2項規定相符，是就其所犯各次販賣第一級毒品罪及第二
    級毒品罪，均應依該條項之規定，減輕其刑。再按犯罪之情
    狀顯可憫恕，認科以最低刑度仍嫌過重者，得酌量減輕其刑
    ，刑法第59條定有明文。所謂「顯可憫恕」，係指被告之犯
    行有情輕法重之情，客觀上足以引起一般人同情，處以法定
    最低刑度仍失之過苛，尚堪憫恕之情形而言；又販賣第一級
    毒品罪之法定刑為「死刑或無期徒刑」，而販賣第二級毒品
    罪之法定刑為「無期徒刑或10年以上有期徒刑」，然同為販
    賣第一級毒品及第二級毒品之人，其原因動機不一，犯罪情
    節未必盡同，或有大盤毒梟者，亦有中、小盤之分，甚或僅
    止於吸毒者友儕間為求互通有無之有償轉讓者亦有之，其販
    賣行為所造成危害社會之程度自屬有異，法律科處此類犯罪
    ，所設之法定最低本刑卻同為「死刑或無期徒刑」、「無期
    徒刑或10 年以上有期徒刑」，不可謂不重。於此情形，倘
    依其情狀處以較輕之徒刑，即足以懲儆，並可達防衛社會之
    目的者，自非不可依客觀之犯行與主觀之惡性二者加以考量
    其情狀，是否有可憫恕之處，適用刑法第59條之規定酌量減
    輕其刑，期使個案裁判之量刑，能斟酌至當，符合比例原則
    。經查，被告就附表所示販賣第一級毒品及第二級毒品之犯
    行，無視國家對於杜絕毒品危害之禁令，其行為固值非難，
    然本院審酌其販賣第一、二級毒品之次數非鉅，且數量非鉅
    ，獲利亦微，相較於大盤、中盤毒販備置大量毒品欲廣為散
    播牟取暴利者，其危害性顯屬有別，是以被告之犯罪情節論
    ，惡性尚非重大不赦，倘依前開規定減輕其刑後，遽以科處
    各該罪之最低刑度，仍屬情輕法重，在客觀上足以引起一般
    之同情，而有可堪憫恕之處，爰均依刑法第59條、第60條之
    規定，就被告此部販賣第一級毒品及第二級毒品之犯行，再
    酌量減輕其刑，並遞減之。
　㈢至臺灣新竹地方檢察署檢察官以111年度偵字第2218號移送併
    辦之犯罪事實，與起訴書所載犯罪事實，為事實上同一案件
    ，本院自得併予審理，附此敘明。
　㈣爰以行為人之責任為基礎，審酌被告明知海洛因及甲基安非
    他命為法律嚴格禁止持有、交易之毒品，其行為之影響所及
    ，非僅他人之生命、身體將可能受其侵害，社會、國家之法
    益亦不能免，為害之鉅，當非個人一己之生命、身體法益所
    可比擬，卻仍非法買賣，所為實有不當，另被告前因施用毒
    品案件，歷經觀察、勒戒及法院判處罪刑確定後仍未能深切
    體悟，自愛自重，且自我克制能力不足，所為實屬非是，併
    審酌被告於犯罪後始終坦承犯行之犯後態度，兼衡被告各次
    販賣毒品之數量、價格非鉅，及被告自述國中肄業之智識程
    度，目前無業由男友負擔生活費用之家庭經濟生活狀況等一
    切情狀，分別量處如附表主文欄所示之刑。
　㈤數罪定其應執行刑時，除應就各別刑罰規範之目的、輕重罪
    間體系之平衡、整體犯罪非難評價、各行為彼此間之偶發性
    、與被告前科之關聯性、各行為所侵害法益之專屬性或同一
    性、數罪對法益侵害之加重效應、罪數所反映之被告人格特
    性與犯罪傾向等，為綜合判斷外，尤須參酌上開實現刑罰公
    平性，以杜絕僥倖、減少犯罪之立法意旨，為妥適之裁量（
    最高法院97年度台上字第2017號判決意旨參照）。本院審酌
    被告所為，各次犯行之時間接近，販賣毒品之對象為4人，
    犯罪目的、手段相當，並係侵害同一種類之法益，足認責任
    非難之重複程度較高，數罪對法益侵害之加重效應非鉅，如
    以實質累加之方式定應執行刑，處罰之刑度顯將超過其行為
    之不法內涵而違反罪責原則，是以隨罪數增加遞減其刑罰之
    方式，當足以評價被告行為不法性（即多數犯罪責任遞減原
    則）。爰綜合斟酌被告之不法與罪責程度、各罪彼此之關聯
    性、數罪對法益侵害之加重效應、罪數所反映之被告人格特
    性與犯罪傾向，及對其施以矯正之必要性、被告未來復歸社
    會可能性等情，並衡以各罪之原定刑期、定應執行刑之外部
    性界限及內部性界限、刑罰公平性之實現各節，進而為整體
    非難之評價，定其應執行刑如主文所示。
三、沒收：
　㈠扣案SUGAR牌手機1支（含門號0000000000號及0000000000號S
    IM卡各1枚），為被告所有，且供其為附表各編號所示販賣
    毒品犯行所用之物乙節，為被告自承不諱（見本院卷第126
    頁），應依毒品危害防制條例第19條第1項之規定，分別在
    其各次所犯上開販賣第二級毒品及第一級毒品主文項下，予
    以宣告沒收。
　㈡被告為附表各編號所示販賣第一、二級毒品，皆有取得如附
    表各編號「交易數量及價格」中所示之價金，已如前述，是
    各該價金為其犯罪所得，雖未扣案，惟仍不容其保有，爰依
    刑法第38條之1第1項前段規定，對被告宣告沒收，並依同條
    第3項規定，於全部或一部不能沒收或不宜執行沒收時，追
    徵其價額。　　　　　
　㈢至於被告處扣案之藥杓1支、海洛因3包、針筒2支及吸食器1
    組，雖為被告所有，然均係供被告施用毒品所用之物乙節，
    為其供述明確（見本院卷第126頁），均與被告本案犯行無
    關，爰均不予宣告沒收。
據上論斷，應依刑事訴訟法第299條第1項前段，判決如主文。　
本案經檢察官廖啟村提起公訴及移送併辦，檢察官孫立婷到庭執
行職務。
中　　華　　民　　國　　111 　年　　5 　　月　　12　　日
                  刑事第五庭  審判長  法　官　魏瑞紅
　　　                                法  官  陳麗芬
　　　　　　　　　                    法  官　華澹寧
以上正本證明與原本無異。　　　　　　　　　　　
如不服本判決應於收受判決後20日內向本院提出上訴書狀，並應
敘述具體理由。其未敘述上訴理由者，應於上訴期間屆滿後20日
內向本院補提理由書(均須按他造當事人之人數附繕本)「切勿逕
送上級法院」。
中　　華　　民　　國　　111 　年　　5 　　月　　12　　日
                                      書記官  吳羽君
附錄本案論罪科刑法條全文：
毒品危害防制條例第4條第1項、第2項
製造、運輸、販賣第一級毒品者，處死刑或無期徒刑；處無期徒
刑者，得併科新臺幣3千萬元以下罰金。
製造、運輸、販賣第二級毒品者，處無期徒刑或10年以上有期徒
刑，得併科新臺幣1 千5 百萬元以下罰金。
附表：
編號 購毒者 交易時間及地點 交易方式 交易數量及價格（新臺幣）     證據 主文及沒收（含追徵） 備註 1 蔡漢松 110年9月7日凌晨3時許，在新竹市○○街000巷00號（吳麗芳之租屋處） 蔡漢松於左列時間直接至吳麗芳左列之租屋處購買右列之毒品。 甲基安非他命1包（ 重量不詳）， 1,000元。  1.被告吳麗芳於警詢及偵訊時之自白（見111偵815卷㈡第109頁反面至第110頁正面、第123頁正面） 2.證人蔡漢松於警詢及偵訊時之證述（見111偵815卷㈠第20頁正、反面，110他2649卷第133頁至第134頁） 吳麗芳販賣第二級毒品，處有期徒刑貳年陸月。扣案之SUGAR牌手機壹支（含門號0000000000號SIM卡及門號0000000000號SIM卡各壹枚）沒收。未扣案之犯罪所得新臺幣壹仟元沒收，於全部或一部不能沒收或不宜執行沒收時，追徵其價額。 起訴書附表編號1 2 蔡漢松 110年9月7日下午3時許，在新竹市○○街000巷00號（吳麗芳之租屋處） 蔡漢松於左列時間直接至吳麗芳左列之租屋處購買右列之毒品。 海洛因4包（合計淨重0.465公克） ，2,000元； 甲基安非他命1包（ 淨重0.624公克）， 3,000元。  1.被告吳麗芳於警詢及偵訊時之自白（見111偵815卷㈡第109頁反面至第110頁正面、第123頁至第124頁） 2.證人蔡漢松於警詢及偵訊時之證述（見111偵815卷㈠第20頁正、反面，110他2649卷第133頁至第134頁） 3.警方於110年9月7日下午3時10分許搜索證人蔡漢松之現場暨證物照片（見111偵815卷㈠第23頁至第28頁） 4.台灣尖端先進生技醫藥股份有限公司於110年10月18日出具之毒品證物鑑定分析報告（實驗室分析編號：DAA7580至DAA7584號）5份（見111偵815卷㈠第30頁至第32頁）　 5.另案扣押之海洛因4包(淨重合計0.465公克 　)、甲基安非他命1包（淨重0.624公克） 吳麗芳販賣第一級毒品，處有期徒刑柒年捌月。扣案之SUGAR牌手機壹支（含門號0000000000號SIM卡及門號0000000000號SIM卡各壹枚）沒收。未扣案之犯罪所得新臺幣伍仟元沒收，於全部或一部不能沒收或不宜執行沒收時，追徵其價額。 起訴書附表編號2 3 陳有順 110年9月間某日，在新竹市○○區○○街0巷00號（吳麗芳之租屋處） 陳有順於左列時間直接至吳麗芳左列之租屋處購買右列之毒品。 海洛因2包（ 重量不詳）， 3,500元。  1.被告吳麗芳於警詢及偵訊時之自白（見111偵815卷㈡第110頁正、反面、第123頁至第124頁） 2.證人陳有順於警詢及偵訊時之證述（見111偵815卷㈠第44頁正、反面，110他2649卷第137頁）　 3.本院110年聲監字第294號通訊監察書（見111偵815卷㈠第131頁至第133頁） 4.吳麗芳所持用門號0000000000號與陳有順所持用門號0000000000號於110年10月8日之通訊監察譯文（見111偵815卷㈠第134頁正面）　　 吳麗芳販賣第一級毒品，處有期徒刑柒年柒月。扣案之SUGAR牌手機壹支（含門號0000000000號SIM卡及門號0000000000號SIM卡各壹枚）沒收。未扣案之犯罪所得即價值新臺幣參仟伍佰元之振興券沒收，於全部或一部不能沒收或不宜執行沒收時，追徵其價額。 起訴書附表編號3 4 陳有順 110年10月8日某時許，在新竹市○○區○○街0巷00號（吳麗芳之租屋處） 陳有順以其持用之門號0000000000號行動電話與吳麗芳所持用之門號0000000000號行動電話聯絡後，於左列時間，至左列地點，購買右列毒品。 海洛因1包（ 重量不詳）， 1,500 元。  1.被告吳麗芳於警詢及偵訊時之自白（見111偵815卷㈡第110頁正、反面、第123頁至第124頁） 2.證人陳有順於警詢及偵訊時之證述（見111偵815卷㈠第44頁正、反面，110他2649卷第137頁）　 3.本院110年聲監字第294號通訊監察書（見111偵815卷㈠第131頁至第133頁） 4.吳麗芳所持用門號0000000000號與陳有順所持用門號0000000000號於110年10月8日之通訊監察譯文（見111偵815卷㈠第134頁正面） 吳麗芳販賣第一級毒品，處有期徒刑柒年柒月。扣案之SUGAR牌手機壹支（含門號0000000000號SIM卡及門號0000000000號SIM卡各壹枚）沒收。未扣案之犯罪所得即價值新臺幣壹仟伍佰元之振興券沒收，於全部或一部不能沒收或不宜執行沒收時，追徵其價額。 起訴書附表編號4 5 陳有順 110年10月14日上午8時許 ，在新竹市○○區○○街0巷00號（吳麗芳之租屋處） 陳有順以其持用之門號0000000000號行動電話與吳麗芳所持用之門號0000000000號行動電話聯絡後，於左列時間，至左列地點，購買右列毒品。 海洛因1包（ 重量不詳）， 2,000 元。  1.被告吳麗芳於偵訊時之自白（見111偵815卷㈡第124頁） 2.證人陳有順於警詢及偵訊時之證述（見111偵815卷㈠第44頁反面至第45頁正面，110他2649卷第137頁至第138頁）　 3.本院110年聲監字第294號通訊監察書（見111偵815卷㈠第131頁至第133頁） 4.吳麗芳所持用門號0000000000號與陳有順所持用門號0000000000號於110年10月14日之通訊監察譯文（見111偵815卷㈠第137頁至第134頁） 吳麗芳販賣第一級毒品，處有期徒刑柒年柒月。扣案之SUGAR牌手機壹支（含門號0000000000號SIM卡及門號0000000000號SIM卡各壹枚）沒收。未扣案之犯罪所得新臺幣貳仟元沒收，於全部或一部不能沒收或不宜執行沒收時，追徵其價額。 起訴書附表編號5 6 周祖德 鄒志賢 110年11月25日上午10時15分許， 在新竹市○○區○○街0巷00號（ 吳麗芳之租屋處） 周祖德以其持用之門號0000000000號行動電話與吳麗芳所持用之門號0000000000號行動電話聯絡後與鄒志賢，於左列時間，至左列地點，購買右列毒品。 海洛因1包（ 重量不詳）， 1,000 元。 1.被告吳麗芳於警詢及偵訊時之自白（見111偵815卷㈡第111頁反面至第112頁正面、第124頁至第125頁） 2.證人周祖德於警詢及偵訊時之證述（見111偵815卷㈠第60頁正面至第61頁正面，111偵815卷㈡第18頁至第19頁、第23頁） 3.證人鄒志賢於警詢及偵訊時之證述（見111偵815卷㈠第81頁正面至第82頁正面，111偵815卷㈡第43頁至第44頁） 4.本院110年聲監續字第757號通訊監察書（見111偵815卷㈠第122頁至第124頁） 5.吳麗芳所持用門號0000000000號與周祖德所持用門號0000000000號於110年10月25日之通訊監察譯文（見111偵815卷㈠第135頁正、反面）　　 吳麗芳販賣第一級毒品，處有期徒刑柒年柒月。扣案之SUGAR牌手機壹支（含門號0000000000號SIM卡及門號0000000000號SIM卡各壹枚）沒收。未扣案之犯罪所得新臺幣壹仟元沒收，於全部或一部不能沒收或不宜執行沒收時，追徵其價額。 起訴書附表編號6 7 鄒志賢 110年11月27日晚間11時30分許， 在新竹市○○區○○街0巷00號（ 吳麗芳之租屋處） 周祖德以其持用之門號0000000000號行動電話與吳麗芳所持用之門號0000000000號行動電話聯絡後，再由鄒志賢以持用之門號0000000000號行動電話與吳麗芳上開行動電話聯繫後，於左列時間，至左列地點，購買右列毒品。 海洛因1包（ 重量不詳）， 1,000 元。 1.被告吳麗芳於警詢及偵訊時之自白（見111偵815卷㈡第112頁正、反面、第124頁至第125頁） 2.證人周祖德於警詢及偵訊時之證述（見111偵815卷㈠第61頁正面至第62頁正面，111偵815卷㈡第19頁至第20頁） 3.證人鄒志賢於警詢及偵訊時之證述（見111偵815卷㈠第74頁反面至第76頁正面，111偵815卷㈡第45頁） 4.本院110年聲監續字第757號通訊監察書（見111偵815卷㈠第122頁至第124頁） 5.吳麗芳所持用門號0000000000號與周祖德所持用門號0000000000號於110年11月27日之通訊監察譯文（見111偵815卷㈠第137頁正面） 6.吳麗芳所持用門號0000000000號與鄒志賢所持用門號0000000000號於110年11月27日通訊監察譯文（見111偵815卷㈠第137頁正、反面）　　 吳麗芳販賣第一級毒品，處有期徒刑柒年柒月。扣案之SUGAR牌手機壹支（含門號0000000000號SIM卡及門號0000000000號SIM卡各壹枚）沒收。未扣案之犯罪所得新臺幣壹仟元沒收，於全部或一部不能沒收或不宜執行沒收時，追徵其價額。 起訴書附表編號7